臺灣臺東地方法院刑事判決　　　　　　　　　　　　　八十九年度易字第二六六號
　　公　訴　人　臺灣臺東地方法院檢察署檢察官
　　被　　　告　戊○○
右列被告因違反槍砲彈藥刀械管制條例案件，經檢察官提起公訴（八十八年度偵字第
二三三○號、第二五八八號），本院判決如左：
    主  文
戊○○教唆未經許可製造彈藥未遂，累犯，處有期徒刑壹年。
戊○○被訴未經許可無故持有其他可發射金屬或子彈具有殺傷力之槍砲、彈藥部分無
罪。
    事  實
一、戊○○前因竊盜、麻藥等案件，於民國八十三年間經臺灣彰化地方法院定應執行
    刑為有期徒刑一年十月確定，於八十四年六月三日執行完畢，猶不知悔改，於八
    十四年十月間，與乙○○（另案經臺灣彰化地方法院以八十五年度訴字第一六六
    號、八十五年度易字第一○六五號判處有期徒刑一年二月）一同持五顆子彈樣品
    ，至丁○○位於雲林縣古坑鄉棋盤村新厝二三號住處，教唆丁○○未經許可製造
    子彈，但丁○○因車床精密度不足，嘗試製造子彈未成而未遂。
二、案經臺灣彰化地方法院檢察署檢察官自動簽分偵辦後呈請臺灣高等法院檢察署檢
    察長令轉臺灣臺東地方法院檢察署檢察官偵查起訴。
    理  由
一、訊據被告戊○○固坦承有於八十四年十月間與乙○○一同至丁○○雲林縣之住處
    ，惟矢口否認有何右揭犯行，辯稱係乙○○主動叫伊開車載他到丁○○住處，乙○○沒有告知伊去丁○○家要做何事云云。經查，右揭犯罪事實，業據證人丁○○迭於警訊時、偵查中及本院審理時證述詳實，核與證人乙○○於本院審理時證
    述之情節相符。既然被告依乙○○之要求一同駕車前往丁○○住處，且丁○○並
    以家中設備試做子彈而未成功，丁○○嘗試製造子彈之設備及過程衡情應會引起
    被告之注意，則被告陳稱伊不知丁○○家中做何事云云，與常理不符。再證人乙○○與丁○○彼此並不熟悉，且乙○○並不知丁○○之住處，業據證人乙○○及
    丁○○供證在卷，若乙○○未告知被告所為何事即要求被告載他去丁○○住處，
    亦與常情不相適合。是被告所辯並不足採信。事證明確，被告犯行堪以認定。
二、按被告戊○○犯罪後，槍砲彈藥刀械管制條例業於八十六年十一月二十四日修正
    公布，是被告犯罪後法律已有變更，被告所教唆之犯罪，係構成修正前之槍砲彈
    藥刀械管制條例第十一條第四項、第一項之未經許可製造彈藥未遂罪，法定刑度
    為六月以上五年以下有期徒刑，被告所教唆之犯罪亦構成八十六年十一月二十四
    日修正公布之槍砲彈藥刀械管制條例第十二條第五項、第一項未經許可製造子彈
    罪，法定刑度為一年以上七年以下有期徒刑、併科新臺幣五百萬元以下罰金，比
    較新舊條例之結果，以八十六年十一月二十四日修正前之槍砲彈藥刀械管制條例
    第十一條第四項、第一項規定有利於被告，依刑法第二條第一項但書規定從新從
    輕原則，應適用八十六年十一月二十四日修正前槍砲彈藥刀械管制條例第十二條
    第四項、第一項規定處斷。本件丁○○因車床精密度不足，製造子彈而未遂，係
    犯八十六年十一月二十四日修正前槍砲彈藥刀械管制條例第十一條第四項規定，
    被告教唆丁○○實施上開犯行，係屬教唆犯，按刑法第二十九條第二項亦應依其
    所教唆之罪即修正前槍砲彈藥刀械管制條例第十一條第四項規定處罰之。被告教
    唆丁○○製造子彈因設備不足而未遂，按刑法第二十六條前段未遂犯規定減輕其
    刑。被告前因竊盜、麻藥等案件，於民國八十三年間經臺灣彰化地方法院定應執
    行刑為有期徒刑一年十月確定，於八十四年六月三日執行完畢，有臺灣高等法院
    被告全國前案紀錄表在卷可稽，五年之內再犯本件有期徒刑以上之罪，依刑法第
    四十七條累犯之規定加重其刑，並先加後減。爰審酌被告有多項前科之品行、犯
    罪動機、目的、手段、所生之危害及犯罪後不坦承犯行之態度等一切情狀，量處
    如主文所示之刑，以示懲儆。
三、公訴意旨除前開論罪之事實外，尚認被告戊○○於八十五年一月間持有具殺傷力
    之仿半自動手槍改造之玩具手槍二把、六五步槍子彈一顆、土造子彈四顆，並於
    同年二月一日凌晨將上開槍彈寄放於丙○○之彰化縣田中鎮居○街八二巷九號住
    處，嗣於八十五年二月一日下午四時十分許，在丙○○上開住處為警查獲，並扣
    得改造之玩具手槍二把、子彈五顆，因認被告另犯有八十六年十一月二十四日修
    正前槍砲彈藥刀械管制條例第十條第三項、第十一條第三項未經許可無故持有槍
    砲、彈藥罪嫌。
（一）按犯罪事實應依證據認定之，無證據不得推定其犯罪事實；又不能證明被告犯
      罪者，應諭知無罪之判決，刑事訴訟法第一百五十四條、第三百零一條第一項
      分別定有明文。又認定不利於被告之事實，須依積極證據，證據不足為不利於
      被告事實之認定時，即應為有利於被告之認定，更不必有何有利之證據，故犯
      罪事實之認定，應憑真實之證據，倘證據是否真實尚欠明確，自難以擬制推測
      之方法，為其判斷之基礎，最高法院三十年度上字第八一六號、五十三年度臺
      上字第六五六號判例意旨可資參照。
（二）公訴人認被告另涉有前揭未經許可無故持有槍砲、彈藥罪，無非係以證人丙○○、甲○○及己○○（後更名為陳瑩妤）指證歷歷，並有改造之玩具手槍二把
      、子彈五顆扣案可資佐證，且上開槍彈經送驗結果，認均具有殺傷力，有內政
      部警政署刑事警察局八十五年二月十二日刑鑑字第八四四五號鑑驗通知書附卷
      可稽，為主要之論據。訊據被告堅決否認有何持有手槍及彈藥之犯行，辯稱扣
      案之手槍及子彈並非伊所有等語。
（三）經查，證人己○○於八十五年二月一日警訊時證陳「（問？警方查扣之槍械等
      是誰所有）不是我的，在丙○○臥室查獲的，問丙○○最清楚」（見臺灣彰化
      地方法院檢察署八十五年偵字第三六九五號偵查卷宗第九頁背面），於八十五
      年二月二日檢察官訊問時證稱「（問？你於八十五年二月一日上午七點與許家
      民（指被告外號）一起進入丙○○宅，當時許家民手上是否有帶東西進去）應
      該沒有，我沒看到」、「（問？扣案物品是何人所有）都不是我的，是許家民
      的」、「（問？為何得知是許家民的）丙○○跟我講的」（見臺灣彰化地方法
      院檢察署八十五年偵字第三六九五號偵查卷宗第十七頁正面），在本院審理時
      亦證稱「我有說土造槍枝是戊○○的，這是被抓到警察局時，丙○○、甲○○
      講說槍枝是戊○○的，我才知道，所以我才說戊○○持有槍枝」（見本院九十
      年八月十六日訊問筆錄），可認證人己○○迭於偵審中並未曾明確供證扣案之
      手槍及子彈為被告所持有，僅係因丙○○及甲○○告知扣案之手槍、子彈為被
      告所有才予以轉述給警方及檢察官，該轉述之證言並未能直接作為不利被告之
      認定。再證人甲○○於八十五年一月一日警訊時證陳「（問？警方在丙○○住
      處現場查獲之手槍、子彈等為何人所有）警方所查獲的東西我不知道是誰的」
      （見臺灣彰化地方法院檢察署八十五年偵字第三六九五號偵查卷宗第八頁正面
      ），而於八十五年二月二日檢察官訊問時證陳「我前二天載一個叫家民（指被
      告）的到丙○○宅，有看到他有拿一個相同的手提袋（即與警方當時所查獲放
      槍彈的手提包很相似）」（見臺灣彰化地方法院檢察署八十五年偵字第三六九
      五號偵查卷宗第十八頁正面），可認證人甲○○本不知扣案之手槍及子彈為何
      人所持有，雖見過被告帶一個手提袋類似於丙○○住處裝手槍及子彈之手提袋
      ，然亦未能直接證明證人吳福盛曾見到被告攜帶收槍及子彈至丙○○住處之事
      實。最後，證人丙○○雖於警訊時、檢察官訊問時均證稱扣案之手槍及子彈為
      被告所有之情，然扣案之手槍及子彈均在丙○○住處查獲，且查獲當時係丙○○、甲○○及己○○在現場，被告並未在現場之情，業據證人丙○○、甲○○
      及己○○證承在卷，並有彰化縣警察局田中分局刑事案件報告書附卷可稽，既
      然係在丙○○住處查獲扣案之手槍及子彈，且查獲扣案之手槍、子彈當時被告
      並未在現場，則依客觀情況扣案之手槍及子彈有極大之可能性為丙○○所持有
      ，是證人丙○○更有可能為脫免罪責而供稱扣案之手槍、子彈為被告攜帶的不
      實證詞。綜上所述，證人甲○○、己○○之證詞不能作為不利被告之證據，且
      證人丙○○之證詞依客觀情況亦不可採，即尚難以所查獲具殺傷力之手槍二把
      、子彈五顆論以被告無故持有槍砲、子彈之罪責。復查並無其他積極證據足資
      證明被告有何該當八十六年十一月二十四日修正前槍砲彈藥刀械管制條例第十
      條第三項、第十一條第三項未經許可無故持有槍砲、彈藥之構成要件之犯行，
      不能證明被告犯有無故持有槍砲、彈藥罪，就公訴人起訴之此部分自應諭知無
      罪之判決。
據上論斷，應依刑事訴訟法第二百九十九條第一項前段、第三百零一條第一項前段、
八十六年十一月二十四日修正前槍砲彈藥刀械管制條例第十一條第四項、第一項、刑
法第十一條前段、刑法第二條第一項但書、第二十九條第二項、第二十六條前段、第
四十七條，判決如主文。
本案經檢察官江文君到庭執行職務。
中      華      民      國      九十一      年      二    月    十八    日
                                  臺灣臺東地方法院刑事庭
                                          法  官  范智達
右正本證明與原本無異。
如不服本判決，應於判決送達後十日內向本院提出上訴狀。（須附繕本）
「切勿逕送上級法院」
                                          書記官  賴淑芬
中      華      民      國      九十一      年      二    月    十九    日
附錄本案論罪科刑法條全文：
八十六年十一月二十四日修正前槍砲彈藥刀械管制條例第十一條
未經許可製造、販賣或運輸彈藥者，處六月以上五年以下有期徒刑。
意圖供自己或他人犯罪之用，而犯前項之罪者，處一年以上七年以下有期徒刑，得併
科五萬元以下罰金。
未經許可無故持有、寄藏或意圖販賣而陳列彈藥者，處三年以下有期徒刑。
第一項及第二項之未遂犯罰之。
